【裁判字號】    99,台上,4748
【裁判日期】    990729
【裁判案由】    強盜
【裁判全文】
最高法院刑事判決            九十九年度台上字第四七四八號
上  訴  人  甲○○
選任辯護人  林正杰律師
上列上訴人因強盜案件，不服台灣高等法院中華民國九十九年五
月二十五日第二審判決（九十九年度上訴字第九七七號，起訴案
號：台灣基隆地方法院檢察署九十八年度偵字第五０六二號），
提起上訴，本院判決如下：
    主  文
上訴駁回。
    理  由
按刑事訴訟法第三百七十七條規定，上訴於第三審法院，非以判
決違背法令為理由，不得為之。是提起第三審上訴，應以原判決
違背法令為理由，係屬法定要件。如果上訴理由書狀並未依據卷
內訴訟資料，具體指摘原判決不適用何種法則或如何適用不當，
或所指摘原判決違法情事，顯與法律規定得為第三審上訴理由之
違法情形，不相適合時，均應認其上訴為違背法律上之程式，予
以駁回。本件上訴人甲○○上訴意旨略以：(一)上訴人於警詢即稱
，於張成學對被害人鄭明珍毆打施暴時，上訴人確曾表示阻止及
反對之意思，原判決未說明不採此重要供述之理由，有判決不備
理由之違法。又被害人於案發當日二次警詢，均一致陳稱伊係遭
張成學毆打，並未陳稱上訴人有毆打伊與上訴人於同日檢察官訊
問時所供相符。倘上訴人確有阻止張成學毆打被害人之表示，以
上訴人與被害人事前並不認識，亦從未到過被害人家中，對被害
人家中擺設狀況並不瞭解，實無法預知張成學會臨時起意於被害
人家中拿取「竹棒」毆打被害人。實不宜令上訴人與張成學共負
其責。原審未經詳查，逕認定上訴人就張成學就臨時起意以「竹
棒」毆打被害人犯行有加重強盜之犯意聯絡，有判決理由與事實
矛盾之違法。(二)竹子筆直、光滑，為自然物質現象，並非人為加
工所致，僅將竹子兩端裁切，並不足以使之變為器械之非自然界
物質，原判決認定系爭竹子為非自然界之物質，實有違背經驗及
論理法則。況系爭「竹棒」為中空之竹子截斷而成，並非實心，
質地鬆脆，應為竹棒，客觀上是否足對人之生命、身體、安全構
成威脅，實有爭議，從而持以強盜，尚難論以攜帶兇器強盜罪。
所謂兇器之認定，實應限縮解釋為具有較大殺傷力之武器，才能
適用持有兇器強盜者應加重刑度的規定，否則縱是強盜者身穿之
衣服，亦有可能被擴張解釋為勒人之兇器。原判決有判決不載理
由或理由矛盾及判決適用法則不當等違法。(三)上訴人與張成學常
至張成學之姐家中飲酒聊天，因此曾與被害人見面數次，不可能
和張成學有強盜被害人之犯意聯絡。因張成學要向被害人借錢，
引發誤會，上訴人又酒後一時衝動，並無加重強盜之犯意，僅成
立普通強盜。(四)上訴人當時並未看見張成學拿竹棍打被害人，因
被害人在警局告知警方及上訴人其遭張成學持竹棍毆打，上訴人
當時仍在酒醉，於製作筆錄時為此陳述，並非陳述上訴人看到張
成學持竹棍打被害人，是上訴人未看清楚筆錄之記載。(五)上訴人
在警局坦承犯行，並經被害人當庭原諒，上訴人正與被害人和解
中云云。惟查原判決依憑上訴人於審判時之自白，證人鄭明珍、
張成學之證言，財團法人北海岸金山醫院民國九十八年十一月十
四日乙種診斷證明書，鄭明珍受傷照片，現場照片，贓物認領保
管單，扣案竹棍一支，第一審勘驗筆錄等證據，資以認定上訴人
有原判決事實欄所記載之犯罪事實，因而維持第一審依想像競合
犯之規定，從一重論處上訴人共同意圖為自己不法之所有，攜帶
兇器，以強暴至使不能抗拒，而取他人之物罪刑（累犯，處有期
徒刑七年六月）之判決，駁回上訴人在第二審之上訴，已詳述其
依憑之證據及認定之理由。對於上訴人辯稱：被害人之傷是拉扯
間造成，而非渠等故意傷害所致，伊沒看到張成學以木棍毆打被
害人云云；上訴人之原審辯護人另辯以：上訴人於犯罪現場不知
張成學會臨時起意撿起被害人家中之竹棍毆打被害人，上訴人就
此部分行為與張成學間並無犯意聯絡云云。經綜合調查證據之結
果，認不可採，已在判決內詳予指駁，並說明其理由。原判決所
為論述，核與卷證資料相符，從形式上觀察，並無違背法令之情
形。按採證認事、證據之取捨及證據證明力之判斷，俱屬事實審
法院之職權，苟無違背證據法則，自不能指為違法。且：（一）
、共同實行犯罪行為，在合同意思範圍內，相互利用他人之行為
，以達其犯罪之目的，原不必每一階段均參與，祇須分擔犯罪行
為之一部，即應對於全部所發生之結果共同負責。而共同正犯之
意思聯絡，不限於事前有所協議，於行為當時，基於相互之認識
，以共同犯罪之意思參與者，亦無礙於共同正犯之成立。原判決
依憑上訴人於第一審供稱：「我聽到被害人拒絕借錢後，就衝過
去將被害人壓倒在床上，然後打被害人的腰部，被害人有反抗，
同時，張成學就拿竹棍打被害人的左側頭部，我用左手壓住被害
人，右手去被害人的口袋拿錢……。」、「張成學確實有拿竹棍
打鄭明珍的頭部，我有看到。」等語；以及張成學於第一審供承
：「是我先敲門向鄭明珍借錢，上訴人旋即衝入壓住鄭明珍，我
就拿竹棍打鄭明珍的頭部，上訴人從鄭明珍的口袋拿出新台幣（
下同）一萬三千元，後來我們兩人拿一萬三千元去喝酒。」等語
，復於原審準備程序中供稱：「（你拿木棍打鄭明珍時，上訴人
有阻止你嗎？）沒有。」等語。認上訴人所辯其沒看到張成學以
木棍毆打被害人云云，不僅與其前供反覆，且與張成學所供齟齬
，顯係卸責之詞，不足採信。上訴人見張成學以竹棍毆擊被害人
，並未阻止，亦未中止強盜行為，反利用張成學此壓抑被害人抗
拒之行為，強取被害人褲袋內之現金，上訴人雖未與張成學就持
竹棍強盜一節，事先有所謀議，然對於張成學持竹棍犯之，已有
所認識，仍以共同犯罪之意思續行強盜行為，無礙其攜帶兇器強
盜共同正犯之成立等情。原判決就上訴人所辯其沒看到張成學以
木棍毆打被害人云云，如何不足採信，上訴人與張成學間如何成
立攜帶兇器強盜罪之共同正犯，均已在理由內逐一論斷綦詳，並
無如上訴意旨(一)(三)(四)所指判決理由矛盾之情形。（二）、上訴人
與張成學為強盜犯行所持用之竹棍，長度為一一八點五公分，雖
非實心，惟質地堅硬等情，業經第一審當庭勘驗屬實；徵諸本件
竹棍之照片，該竹棍筆直、光滑、兩端切齊，顯經人為加工，並
非自然界之物質，且該竹棍確由張成學持之毆打被害人鄭明珍頭
部受傷，依一般社會觀念即屬足以對人之身體、生命、安全構成
危險，而具有危險性之器械，自屬兇器無訛。原判決就上訴人與
張成學犯案時所持之竹棍，如何屬刑法第三百二十一條第一項第
三款所稱之「兇器」，已詳述其理由依據，並無上訴意旨(二)所指
判決不載理由或所載理由矛盾及適用法則不當之違法。（三）、
量刑之輕重，係屬事實審法院得依職權自由裁量之事項，苟已以
行為人之責任為基礎，並斟酌刑法第五十七條各款所列情狀，而
未逾越法定刑度，不得遽指為違法。原判決已說明：第一審審酌
上訴人因向被害人借款未果，即為上開強盜犯行，除造成被害人
財產上損害外，亦致其受有頭部外傷、右側小腿擦傷等傷害，且
上訴人迄今均未賠償被害人所受損害，衡其犯後坦承犯行，其犯
罪之手段、犯罪動機、目的等一切情狀，量處上訴人有期徒刑七
年六月，並無不合，因而維持第一審之刑度。原審在法定刑度內
量刑，尚無逾越法律規定範圍或濫用權限情事，自無不合。上訴
意旨(五)就此指摘，要非上訴第三審之合法理由。上訴人上訴意旨
，核係對原審取捨證據與自由判斷證據證明力之職權行使及原判
決理由已經說明之事項，或就與犯罪構成事實無關之枝節問題，
或就不影響於判決本旨事項再為事實上之爭辯，徒以自己之說詞
，泛指其為違法，並為單純事實上之爭執，皆非適法之第三審上
訴理由，其上訴違背法律上之程式，應予駁回。又原判決關於上
訴人一行為想像競合所犯傷害罪（刑法第二百七十七條第一項）
部分，查屬刑事訴訟法第三百七十六條第一款不得上訴第三審之
案件，上訴人對此部分一併提起上訴，自非法之所許，應併予駁
回，合予指明。
據上論結，應依刑事訴訟法第三百九十五條前段，判決如主文。
中    華    民    國  九十九  年    七    月  二十九  日
                      最高法院刑事第二庭
                          審判長法官  莊  登  照
                                法官  陳  世  淙
                                法官  徐  昌  錦
                                法官  許  錦  印
                                法官  蔡  名  曜
本件正本證明與原本無異
                                      書  記  官
中    華    民    國  九十九  年    八    月    三    日
                                                      Ｑ

司法院資訊處製作；財團法人民間司法改革基金會備份。
